臺灣臺中地方法院刑事判決　　　　　　　　　　　九十一年度自字第二四一號
　　自　訴　人　富爾泰實業有限公司　設台中市○區○○○街四二二號
　　代　表　人　丁○○
　　送達代收人　乙○○
　　被　　　告　丙○○
右列被告因詐欺案件，經自訴人提起自訴，本院判決如左：
    主  文
丙○○無罪。
    理  由
一、本件自訴意旨略以：被告丙○○於民國（下同）九十年一月間，前往自訴人富爾
    泰實業有限公司（下稱富爾泰公司）位於台中市○區○○○街四二二號營業處向
    自訴代表人丁○○謂：「需錢週轉，希能念及朋友關係，以自訴人名義貸與金錢
    」，自訴代表人慮及被告丙○○之前借貸尚有新台幣（下同）二十三萬元未償還
    ，先予婉拒，惟被告丙○○明知自己無意償債，竟萌生不法得財之意圖，取出發
    票人為凱世豪利企業有限公司（下稱凱世豪利公司），付款人為泛亞商業銀行中
    港分行，面額三十一萬五千元整，發票日為九十年三月廿五日之支票一紙（下稱
    系爭支票）予自訴代表人，謂上述支票發票人凱世豪利公司之票信極佳，未曾有
    退票紀錄，以後亦保證不會退票，如再配合自訴人之信用能力，定能向銀行票貼
    現金借予伊，如果將來退票，伊亦會負責到底，致自訴代表人誤信其言為真，持
    向銀行票貼二十五萬二千元交付被告花用。詎至系爭支票屆期提示竟遭退票，自
    訴人於回補票貼銀行之票貼金額後，向被告求償，而被告均不出面處理，再至發
    票人凱世豪利公司查訪，該公司亦已人去樓空，追償無著之際，自訴人始知受騙
    。因認被告涉犯刑法第三百三十九條第一項之詐欺取財罪嫌。
二、按犯罪事實應依證據認定之，無證據不得推定其犯罪事實，又不能證明被告犯罪
    者，應諭知無罪之判決，刑事訴訟法第一百五十四條、第三百零一條第一項分別
    定有明文。又刑事訴訟法上所謂認定犯罪事實之證據，係指足以認定被告確有犯
    罪行為之積極證據而言，該項證據自須適合於被告犯罪事實之認定，始得採為斷
    罪資料；如未能發現相當證據，或證據不足以證明，自不能以推測或擬制之方法
    ，以為裁判之基礎，最高法院二十九年上字第三一０五號、四十年台上字第八十
    六號分別著有判例可資參照。
三、經查自訴人認被告涉有詐欺取財罪嫌，無非以被告提出系爭支票請其票貼借款，
    而嗣後系爭支票卻未能兌現為其論據，並提出系爭支票及退票理由單影本各一紙
    為據。惟訊據被告丙○○堅決否認有何詐欺犯行，辯稱：伊是做支票代辦業務，
    系爭支票是凱世豪利公司給伊的費用。當初與甲○○共同向張錫章借款七十萬元
    ，借出來後一人分三十五萬元，後來有拿系爭支票請甲○○調現後將錢還給張錫
    章，而凱世豪利本與富爾泰公司即有票據往來，伊不知系爭支票為何跳票等語。
    經查，證人甲○○亦到庭具結證稱：伊是自訴人之業務員，被告有向自訴人借二
    十五萬元，是拿凱世豪利三十一萬五千元的支票借的，被告知道我公司有票貼，
    所以她拿支票叫我先票貼將錢借她，我有去銀行借了二十五萬元（因為票貼是八
    成），我將票貼二十五萬元還給張錫章，因伊與被告共同向張錫章借款七十萬元
    ，借出來後一人分三十五萬元。因為被告之前就有票貼情形，都有兌現，從八十
    九年開始陸續有拿凱世豪利的票向我們票貼，之前都有兌換，只有這張有問題，
  所以我們並未質疑被告票據來源。被告與伊是朋友，認識好幾年了，伊是經過老
    闆同意以公司名義去票貼等語，另證人張錫章、及自訴人之會計吳美瑤亦到庭具
    結證如甲○○所述，與被告所述亦大致相符。而查，凱世豪利公司在泛亞商業銀
    行中港分行之上開支票帳戶，係於八十九年間即已開立，且前開支票存款帳戶於
    九十年一月間尚有存入二十六萬三千零七十九元（亦有提出二十五萬七千二百十
    五元）；九十年二月間尚有存入七十五萬零四百六十四元（亦有提出七十四萬五
    千八百七十三元）；九十年三月間尚有存入三百二十六萬三千七百五十一元（亦
    有提出三百二十四萬八千零八十三元），迄九十年四月二十日始被列為拒絕往來
    戶，有該行九十一年四月十一日泛港（９１）發字第七三九號函及所附之交易明
    細表可稽。而查，本件自訴人陳稱，被告係於九十年一月間持系爭支票請其票貼
    而向其借款，亦即被告持系爭支票請自訴人票貼借款週轉時，前開支票存款帳戶
    尚有大量資金週轉，往來尚屬正常，且未處於無法支付之狀態，何況證人甲○○
    、吳美瑤均具結證稱，被告之前亦曾持凱世豪利之支票票貼借款，均有兌現等語
    ，則尚難謂此次被告再持系爭支票借款，即有不法所有之意圖。本件自訴人願意
    接受被告所交付之系爭支票借款，應係信賴被告及發票人具備還款能力，雖事後
    系爭支票跳票，然尚難以此逕認被告交付支票當時，係為取信自訴人而以此方式
    施用詐術，參諸本件被告亦當庭與自訴人達成民事和解，願自九十一年十一月底
    起，每月月底之前償還自訴人一萬元，直至清償完畢止，如一期未履行，視為全
    部到期，亦有本院九十一年十一月十一日之審理筆錄可參，則本件既無証據足認
    被告於借款之時，即有不法所有之意圖，復未見其有何施用詐術而使自訴人陷於
    錯誤之情事，自難遽以詐欺罪責相繩。此外，本院復查無其他積極證據足以證明
    被告確有自訴人所指之詐欺犯行，從而，揆諸首開說明，自難僅因被告未清償本
    件票款，即遽以刑法第三百三十九條之詐欺罪相繩，本件應僅係民事糾紛，與詐
    欺罪構成要件不合，參照前揭說明，爰為被告無罪之諭知。
據上論斷，應依刑事訴訟法第三百四十三條、第三百零一條第一項，判決如主文。
中      華      民      國    九十一    年      十一    月    二十      日
                              臺灣臺中地方法院刑事第一庭
                                  法  官  郭  瑞  祥
右正本證明與原本無異。
如不服本判決，應於判決送達後十日內向本院提出上訴狀，上訴於臺灣高等法院臺中
分院( 須附繕本 )。
                                          書記官
中    華    民    國      九十一      年       十一      月     二十二    日
